臺灣彰化地方法院北斗簡易庭民事判決
                                   110年度斗簡字第249號
原      告  謝賴秀枝

被      告  梅興隆  
上列當事人間請求確認本票債權不存在事件，本院於民國110年1
0月5日言詞辯論終結，判決如下：
    主      文
確認被告所持有如附表所示本票，對原告之本票債權不存在。
訴訟費用新臺幣壹仟參佰參拾元由被告負擔。
    事實及理由
一、原告主張：伊並無簽發如附表所示本票（下稱系爭本票），
    被告竟持系爭本票向本院聲請准予對原告強制執行，經本院
    以110年度司票字第587號本票裁定准許確定，被告雖執有系
    爭本票，但對於原告之本票債權並不存在，原告請求確認本
    票債權不存在，另系爭本票亦已逾請求權時效，原告主張時
    效抗辯等語，並聲明：如主文第1項所示。
二、被告則以：原告確有簽發系爭本票向伊借款，原告既為系爭
    本票之發票人，自應負發票人責任等語，並聲明：原告之訴
    駁回。
三、本院之判斷：
  ㈠按確認法律關係之訴，非原告有即受確認判決之法律上利益
    者，不得提起之，民事訴訟法第247條第1項前段定有明文。
    又所謂即受確認判決之法律上利益，係指因法律關係之存否
    不明確，致原告在私法上之地位有受侵害之危險，而此項危
    險得以對於被告之確認判決除去之者而言，故確認法律關係
    成立或不成立之訴，苟具備前開要件，即得謂有即受確認判
    決之法律上利益。經查，被告持系爭本票向本院聲請准予對
    原告強制執行，經本院以110年度司票字第587號本票裁定准
    許在案，此經本院調取上開事件卷宗核閱屬實，而原告則起
    訴主張未簽發系爭本票，本票債權並不存在，是原告與被告
    間就系爭本票之票據權利是否存在，顯有爭執，致原告應否
    負系爭本票發票人責任之法律關係不明確，而系爭本票既經
    法院裁定准予強制執行，顯已使原告於私法上之財產權受侵
    害之危險，而此種不安之狀態，應能以確認判決將之除去，
    原告訴請確認被告就系爭本票對原告之債權不存在，自有確
    認利益。
  ㈡次按「當事人主張有利於己之事實者，就其事實有舉證之責
    任。但法律別有規定，或依其情形顯失公平者，不在此限。
    」，民事訴訟法第277條定有明文。又本票本身是否真實，
    即是否為發票人所做成，應由執票人負證明之責，故發票人
    主張本票係偽造，對執票人提起確認本票係偽造或本票債權
    不存在之訴者，應由執票人就本票為真正之事實，先負舉證
    責任，是原告提起確認本票債權不存在之訴，主張系爭本票
    上簽名非真正等情，自應由被告就系爭本票上原告簽名之真
    正或原告有授權他人代為簽名一事，先盡舉證之責，然被告
    對此並未舉證證明系爭本票確是原告簽發或原告有授權他人
    代為簽發之事實為真正，是被告抗辯系爭本票為真正乙節，
    自無法採信。
　㈢原告又主張系爭本票已罹於時效一情。按票據上之權利，對
    本票發票人，自到期日起算；見票即付之本票，自發票日起
    算，3年間不行使，因時效而消滅，票據法第22條第1項定有
    明文。又時效完成後，債務人得拒絕給付，民法第144條第1
    項亦規定甚明。次按消滅時效完成後，如債權人依原執行名
    義或債權憑證聲請法院再行強制執行時，亦不生中斷時效或
    中斷事由終止重行起算時效之問題（最高法院89年度台上字
    第1623號判決可資參照）。又消滅時效完成之效力，不過發
    生拒絕給付之抗辯權，是債權本身固然未消滅，但應認於債
    務人對債權人行使時效抗辯後，債權人之「請求權」即歸於
    消滅（最高法院99年度第5次民事庭會議決議亦可資參照）
    。經查，依系爭本票票面所載，如附表所示之本票記載到期
    日為民國89年5月15日，揆諸票據法第22條第1項之規定，系
    爭本票之權利，對本票發票人，自到期日或發票日起算，3
    年間不行使，因時效而消滅，亦即被告就系爭本票之票據上
    權利，對原告已於92年5月14日因時效期間屆滿而消滅。被
    告於時效消滅之110年6月7日間向本院聲請裁定准予強制執
    行，經本院於110年6月29日以110年度司票字第587號裁定准
    許在案，惟依前揭說明，已時效完成之系爭本票債權請求權
    ，仍不生中斷時效或重行起算時效之問題。原告於系爭本票
    債權之請求權時效完成後，既已提起本件訴訟主張時效抗辯
    ，應認系爭本票債權之請求權即歸於消滅而不存在。
四、綜上所述，原告主張系爭本票係偽造，且本票債權請求權已
    罹於時效而消滅，訴請判決如主文第1項所示，為有理由，
    應予准許。
五、本件訴訟費用負擔之依據：民事訴訟法第78條，本件訴訟費
    用額為原告所繳納之第一審裁判費新臺幣1,330元，應由敗
    訴之被告負擔。
中　　華　　民　　國　　110 　年　　10　　月　　19　　日
                  臺灣彰化地方法院北斗簡易庭
                      法　官　楊鑫忠
以上正本係照原本作成。
如對本判決不服提起上訴，應於送達後20日內，向本院提出上訴
狀並表明上訴理由(須按對造人數附繕本) 。
中　　華　　民　　國　　110 　年　　10　　月　　19　　日
                      書記官　張清秀

附表：      編號 發  票   日  票面金額（新臺幣） 到期日 發票人 票據號碼 01 87年5月11日 130,000元 89年5月15日 謝賴秀枝 No0000000